【裁判字號】    89,上訴,1489
【裁判日期】    891128
【裁判案由】    妨害自由等
【裁判全文】
臺灣高等法院高雄分院刑事判決          八十九年度上訴字第一四八九號
    上  訴  人  台灣屏東地方法院檢察署檢察官
    被      告  乙○○
    上  訴  人
    即  被  告  丙○○
    被      告  丁○○
右上訴人因被告妨害自由案件，不服臺灣屏東地方法院八十九年度訴字第三四號中華
民國八十九年五月三十日第一審判決（起訴案號：臺灣屏東地方法院檢察署八十八年
度偵字第三０三０號），提起上訴，本院判決如左：
      主      文
上訴駁回。
      事實及理由
一、本案經本院審理結果，認第一審判決認事用法及量刑均無不當，應予維持，並引
    用如附件第一審判決書記載之事實、證據及理由。
二、被告丙○○上訴意旨否認犯罪，辯稱當時伊在車上睡覺，不知車子擦撞之情形，
    伊係被乙○○載到火車站，伊到火車站下車後，僅在場而已，並未講話，應不負
    共犯之責云云，然觀諸被告丙○○於警訊、檢察官偵查及原審審理時之供詞，並
    無其當時在車上睡覺之辯述，且對於車子擦撞後，如何要告訴人甘振燕同往火車
    談賠償之事等情供述綦詳，是其前開辯解，要係諉責之詞，不足採信。
三、檢察官上訴意旨以被告等為向甘振燕索討賠款，竟不思報警處理，而由乙○○指
    使戊○○進入甘振燕所駕駛之自小貨車內，以防甘振燕中途逃逸，乙○○另載同
    丙○○、丁○○等引導甘振燕駕車至距車禍發生地約五百公尺之林邊火車站談判
    ，剝奪甘振燕之行動自由，被告等實已構成刑法第三百零二條之妨害自由罪，原
    審改依刑法第三百零四條第一項之強制罪論處，尚有未洽云云，然查兩方車輛擦
    撞地點係在路中，恐影響交通，被告等是要告訴人與其等同往火車站談判賠償事
    宜，已據其等供述甚詳，縱如告訴人所陳，當時伊要報警，但被告等不讓伊報警
    處理，要伊談判賠償之事等情，則被告等由戊○○坐上告訴人之自小貨車，雖
    未施以強暴，已足使告訴人產生畏懼，然其目的係欲脅迫告訴人與之談判賠償事
    宜，使告訴人行無義務之事，與刑法第三百零二條之剝奪人行動自由罪有間，原
    審改論處刑法第三百零四條第一項之強制罪，洵無不當。
四、綜上，被告丙○○及檢察官之上訴，均無理由，應予駁回。
五、被告戊○○部分，另行審理。
六、據上論斷，應依刑事訴訟法第三百六十八條、第三百七十三條，判決如主文。
本案經檢察官朱文彬到庭執行職務。
中    華    民    國     八十九     年      十一      月      二十八    日
                              臺灣高等法院高雄分院刑事第四庭
                                  審判長法官  莊  鎮
                                        法官  陳啟造
                                        法官  陳吉雄
右正本證明與原本無異。
被告等不得上訴。
檢察官如不服本判決，應於判決送達後十日內向本院提出上訴狀，其未敘述理由者並
應於提出上訴狀後十日內向本院補提理由書（須附繕本）。
                                      書記官  沈有進
中    華    民    國     八十九     年      十一      月    二十九      日
                               Ｋ
附件：
臺灣屏東地方法院刑事判決                            八十九年度訴字第三四號
    公  訴  人  臺灣屏東地方法院檢察署檢察官
    被      告  乙○○  男二十二歲（民國○○○年○月○○日生）
                        住彰化縣埤頭鄉○○路二十四號
                        身分證統一編號：Ｚ000000000號
    被      告  丙○○  男二十三歲（民國○○○年○月○日生）
                        住高雄市○○區○○路三０四號
                        身分證統一編號：Ｅ一二二九八八九號
    被      告  戊○○  男二十二歲（民國○○○年○月○日生）
                        住彰化縣員林鎮○○路七三六巷四十二號
                        身分證統一編號：Ｚ000000000號
    被      告  丁○○  男二十三歲（民國○○○年○○月○○日生）
                        住台中縣太平市○○路五號
                        身分證統一編號：Ｚ000000000號
右列被告等因妨害自由案件，經檢察官提起公訴（八十八年度偵字第三○三○號）本
院判決如左：
    主  文
乙○○共同以脅迫使人行無義務之事，處拘役肆拾日，如易科罰金，以佰元折算壹
日；又損壞他人玻璃，足以生損害於他人，處拘役伍拾玖日，如易科罰金，以佰元
折算壹日；應執行拘役玖拾日，如易科罰金，以佰元折算壹日。
丙○○、戊○○、丁○○共同以脅迫使人行無義務之事，各處拘役肆拾日，如易科罰
金，均以佰元折算壹日。
    事  實
一、乙○○於民國八十八年三月十七日晚上九時五十分許，駕駛車號：Ａ５--４７９
    ２號自小客車，載同丙○○、戊○○、董景琮（另經不起訴處分確定）、丁○○
    等人行經屏東縣林邊鄉○○路與美華路口時，與甲○○所駕駛車號ＷＰ--５７３
    ０號之自小貨車發生車禍，乙○○、丙○○、戊○○、丁○○等四人為向甲○○
    索討賠款，竟不思尋合法程序報警處理，而出於強制之犯意聯絡，由乙○○指使
    戊○○進入甲○○所駕駛之自小貨車內以防止甲○○駕車逃逸，乙○○另載同丙○○、丁○○、董景琮等人引導甲○○駕車至距車禍發生地點約五百公尺之屏東
    縣林邊火車站談判，以此方式迫使甲○○隨同駕車至上開火車站而行此無義務之
    事。俟抵林邊火車站時，甲○○一下車，即逃往鄰近某理容院內，並反鎖門閂。
    乙○○見甲○○躲入屋內，心生不滿，另萌毀損之犯意，隨手拾起地上之磚塊砸
    毀甲○○所駕駛上開車號自小貨車之前擋風玻璃，足以生損害於甲○○。嗣經甲○○報警而查獲上情，並扣得磚塊一個。
二、案經甲○○訴由屏東縣警察局屏東分局報告臺灣屏東地方法院檢察署檢察官偵查
    起訴。
    理  由
一、訊據被告乙○○、丙○○、戊○○、丁○○四人固坦認有於上開時、地與被害人
    甲○○發生車禍，並由戊○○坐上被害人之車，防止被害人逃跑，以確保同至林
    邊火車站談判之事實，惟均矢口否認有何妨害自由之犯行，均辯稱：至林邊火車
    站談賠償事宜是被害人同意，其等並未強制，亦未禁止被害人報警處理云云。戊○○另辯稱：被害人逃跑時，並沒有拉被害人之衣袖，不知其衣袖如何被扯掉云
    云。經查：（一）、本件車禍發生時，係被告乙○○等人先後下車並由乙○○與
    被害人談論賠償之事宜不成，乙○○即指使戊○○坐上被害人之車，以防止被害
    人逃跑等情，迭據被害人供述不移，核與被告等四人於偵查及審理中所述大致相
    符，堪認為真實。另被告等四人於車禍發生當時並未施強暴手段，復據被害人供
    承在卷，亦堪認為真實。（二）、而參酌本件事發於夜晚近十時許，被害人單獨
    一人與共乘有五位年輕人之車輛發生車禍者，衡情當以報警處理為宜，無另覓地
    點談判之理。是被害人於審理中稱：「、、、我說要報警，乙○○說不然到火車
    站那邊談。」、「、、、他們叫一個人押我。」、「他們那麼多人，我只有一個
    人。」（參本院八十九年二月二十三日調查筆錄）、「他（指乙○○）叫戊○○
    坐上我車，我沒辦法只得跟去、、、。」（參本院八十九年四月十四日調查筆錄
    ），當屬可信。被告等辯稱：被害人同意前往林邊火車站共談賠償事宜云云，應
    無足採。（三）、復按所謂脅迫者，乃以言詞或舉動，顯示加害他人之意思，或
    以加害他人之意思通知他人，使其產生畏懼，而得加以威脅或逼迫。是本件事發
    時，被告等雖未行強暴之手段，惟先由被告等四人下車以壯聲勢，次拒絕被害人
    報警處理，再由被告戊○○坐上被害人之車，防止被害人逃跑，並確保被害人能
    隨同其等至林邊火車站者。其等上開舉動，核依現時之社會治安，已足達有加害
    他人之意思，而使人產生畏懼，不得不從其所求之程度。是被告等四人以上開加
    害於被害人之舉動，致使被害人產生畏懼，當足認定。參以：被告戊○○於林邊
    火車站時，因欲阻止被害人跑進理髮廳躲藏，而拉斷被害人之衣袖，亦迭據被害
    人指訴不移，且有現場相片一幀在卷足憑，核依被告戊○○係坐於被害人車內，
    是被害人就此當無誤之虞，是足認亦為真實，而此更證之被告等人有脅迫被害人
    同至林邊火車站談判之犯意。是本件被告等四人所辯，顯係推卸之詞，不足採信
    ，其等強制罪之犯行，洵堪認定。
二、另訊之被告乙○○坦認有於上開時、地，持磚塊砸毀甲○○所有車號ＷＰ--５７
    ３０號自小貨車前擋風玻璃，核與告訴人甲○○指述之情節相符，復有上開自小
    貨車前擋風玻璃損壞之照片一幀在卷可稽，並有扣案之磚塊一個足憑，事證明確
    ，被告乙○○所犯毀損罪部分，足堪認定。
三、被告乙○○、丙○○、戊○○、丁○○四人以脅迫手段，迫使被害人甲○○隨其
    等同至林邊火車站者，核其等所為，係犯刑法第三百零四條第一項之罪。經查，
    被告等四人未實施暴力，亦無剝奪被害人行動自由之行為，充其等所為，僅該當
    於強制罪之要件，公訴人認被告等四人所為，係犯同法第三百零二條之罪，尚有
    未洽，惟其基本事實同一，本院自應予審理，並變更其起訴之法條。又被告乙○○另持磚塊損壞被害人之自小貨車之玻璃，核其所為，另犯刑法第三百五十四條
   之罪。被告乙○○、丙○○、戊○○及丁○○間就所犯刑法第三百零四條第一項
    之強制罪，有犯意之聯絡及行為之分擔，皆為共同正犯。被告乙○○所犯上開二
    罪，犯意各別，行為不同，應分論併罰。爰審酌被告四人均無前科，有臺灣高等
    法院被告全國前案紀錄表四紙在卷可稽，其犯罪之動機、目的在求車禍損害之賠
    償、犯罪之手段及犯罪所生之損害尚非重大等一切情狀，量處如主文所示之刑，
    併諭知易科罰金之折算標準，以示懲儆。另扣案之磚塊一個，雖係供被告乙○○
    犯毀損罪所用之物，惟係被告乙○○隨手於地上取得，非其所有，爰不併予宣告
    沒收，附此敘明。未查告訴人指被告戊○○拉斷其衣袖部分，依係包括在其指訴
    毀損罪之範圍，惟公訴意旨並未對被告戊○○毀損罪提起公訴，本院自不得就此
    部分併予審判，合併敘明。
據上論斷，應依刑事訴訟法第二百九十九條第一項前段、第三百條、刑法第二十八條
、第三百零四條第一項、第三百五十四條、第四十一條、第五十一條第六款、罰金罰
鍰提高標準條例第一條前段、第二條，判決如主文。
本案經檢察官陳新君到庭執行職務。
中      華      民      國     八十九     年      五     月     三十    日
                                      臺灣屏東地方法院刑事第一庭
                                          審判長  法  官  林金本
                                                  法  官  何清富
                                                  法  官  林昌義
右正本證明與原本無異。
對於本判決如有不服應於收受送達後十日內向本院提出上訴書狀上訴於台灣高等法院
高雄分院並按他造當事人之人數附具繕本。
                                                  書記官  丁廣飛
中      華      民      國     八十九     年      五     月     三十    日
附錄論罪科刑之法條：
刑法第三百零四條：
以強暴、脅迫使人行無義務之事或妨害人行使權利者，處三年以下有期徒刑、拘役或
三百元以下罰金。
前項之未遂犯罰之。
刑法第三百五十四條：
毀棄、損壞前二條以外之他人之物或令致不堪用，足以生損害於公眾或他人者，處二
年以下有期徒刑、拘役或五百元以下罰金。


司法院資訊處製作；財團法人民間司法改革基金會備份。
